【裁判字號】    89,訴,475
【裁判日期】    900118
【裁判案由】    違反槍砲彈藥刀械管制條例
【裁判全文】
臺灣新竹地方法院刑事判決                          八十九年度訴字第四七五號
    公  訴  人  臺灣新竹地方法院檢察署檢察官
    被      告  甲○○
右列被告因違反槍砲彈藥刀械管制條例案件，經檢察官提起公訴（八十九年度偵字第
二八四六號），本院判決如左︰
    主  文
甲○○未經許可，寄藏可發射子彈具有殺傷力之改造手槍，累犯，處有期徒刑壹年貳
月，併科罰金新臺幣拾萬元，罰金如易服勞役，以銀元參佰元即新臺幣玖佰元折算壹
日。扣押在案之可發射子彈具殺傷力之仿Ｐ．ＢＥＲＥＴＴＡ廠半自動手槍之金屬玩
具手槍壹枝（槍枝管制編號：0000000000號、含彈匣壹個），沒收。
被訴竊盜部分無罪。
    事  實
一、甲○○於民國八十四年間曾因公共危險案件，於八十六年五月十六日，經最高法
    院判處有期徒刑一年六月確定，於八十七年十二月二十五日因假釋期滿執行完畢
    ，竟不知悔改，於八十九年五月間，在新竹市，收受由劉泓良之成年男子委託寄
    藏之可發射子彈具殺傷力之仿Ｐ．ＢＥＲＥＴＴＡ廠半自動手槍之製造之金屬玩
    具手槍一枝（槍枝管制編號：0000000000號、含彈匣一個），隨即將
    之藏放於身而隨身攜帶著。嗣於八十九年五月十九日晚上將之藏置於新竹市○○
    路○段二八六號「甜蜜蜜汽車旅館三０九室」之床墊下，而於同月二十日凌晨零
    時十分許，為警持搜索票在前址查獲，並扣得上開改造玩具手槍一把等物
二、案經新竹市警察局第三分局報請臺灣新竹地方法院檢察署檢察官偵查起訴。
    理  由
壹、有罪部分：
一、訊據被告甲○○對於上開時地未經許可寄藏可發射子彈具殺傷力之改造玩具手槍
    一把之事實，已於本院訊問審理時坦白承認，並經證人即與被告一同在上開旅館
    而為警查獲之溫亭淯於警局訊問時及檢察官偵查中證述明確，復有扣案之可發射
    子彈具殺傷力之仿Ｐ．ＢＥＲＥＴＴＡ廠半自動手槍之製造之金屬玩具手槍一枝
    （含彈匣一個）及照片一幀在卷可證。且扣案之槍枝經送請內政部警政署刑事警
    察局鑑驗結果，送鑑貝瑞塔手槍一枝（槍枝管制編號0000000000），
    認係以仿Ｐ．ＢＥＲＥＴＴＡ廠半自動手槍製造之金屬玩具槍（ＦＳ－９７０８
    ）將槍管車通改造而成，其擊發機械正常，具發射子彈功能，認具殺傷力。此有
    該局八十九年六月三日刑鑑字第六九一二九號鑑驗通知書（見八十九年度偵字第
    二八四六號偵查卷宗第三十一頁）一紙附卷可查。足認被告上開自白與事實相符
    ，本件事證明確，被告犯行足以認定，應予依法論罪科刑。
二、核被告甲○○所為，係犯槍砲彈藥刀械管制條例第十一條第四項之未經許可，寄
    藏可發射子彈具有殺傷力之改造手槍罪。被告於本院訊問審理時均供稱上開手槍
    為劉泓良之成年男子所有，係代該男子保管，因此其應係受託寄藏上開手槍，而
    非單純持有，公訴人認被告係持有上開手槍，而未論其寄藏，容有未洽，併此敘
    明。又被告前於八十四年間曾因公共危險案件，於八十六年五月十六日，經最高
    法院判處有期徒刑一年六月確定，於八十七年十二月二十五日因假釋期滿執行完
    畢，有臺灣新竹地方法院檢察署刑案資料查註記錄表及臺灣高等法院被告全國前
    案紀錄表各一份在卷可按，其於有期徒刑執行完畢後，五年以內再犯本件有期徒
    刑以上之罪，為累犯，依刑法第四十七條規定加重其刑。爰審酌被告之犯罪動機
    、目的、手段、寄藏後並未再持之以犯罪、尚未造成實際危害及其犯罪後坦白承
    認犯行，態度尚稱良好等一切情狀，量處如主文所示之刑，並就罰金部分，諭知
    易服勞役之折算標準。至扣案之可發射子彈具殺傷力之仿Ｐ．ＢＥＲＥＴＴＡ廠
    半自動手槍之金屬玩具手槍一枝（含彈匣一個），係違禁物，併依刑法第三十八
    條第一項第一款規定宣告沒收。
三、第按，保安處分係對受處分人將來之危險性所為拘束其身體、自由等之處置，以
    達教化與治療之目的，乃為刑罰之補充制度。本諸法治國家保障人權之原理及刑
    法之保護作用，其法律規定之內容，應受比例原則之規範，使保安處分之宣告，
    與行為人所為行為之嚴重性、行為人所表現之危險性，及對於行為人未來行為之
    期待性相當。而保安處分中之強制工作，旨在對嚴重職業性犯罪及欠缺正確工作
    觀念或無正常工作因而犯罪者，強制其從事勞動，以學習一技之長及正確之謀生
    觀念，使其日後重返社會後，能適應社會生活，此觀刑法第九十條第一項及竊盜
    犯贓物犯保安處分條例第三條第一項規定，亦均係本此意旨而制定，而由法院視
    行為人之危險性格，決定應否交付強制工作，以達特別預防之目的。據此，槍砲
    彈藥刀械管制條例第十九條第一項之規定，不問行為人有無預防矯治其社會危險
    性之必要，一律宣付強制工作三年，拘束其中不具社會危險性之受處分人之身體
    、自由部分，其所採措施與所欲達成預防矯治之目的及所需程度，即不合憲法第
    二十三條所定之比例原則，故犯槍砲彈藥刀械管制條例第十九條第一項所定之罪
    ，不問行為人有無預防矯治其社會危險性之必要，一律宣付強制工作三年之部分
    ，與前開意旨不符者，應不予適用。據此，犯槍砲彈藥刀械管制條例第十九條第
    一項所列舉之罪，而依個案情節符合比例原則部分，固仍應適用該條例宣告保安
    處分；至不符部分惟仍應宣告保安處分者，則應由法院斟酌刑法第九十條第一項
    規定之要件，依職權為之，此業據司法院大法官會議釋字第四七一號解釋甚明。
    從而，犯槍砲彈藥刀械管制條例第十九條第一項所列舉之罪者，除依個案情節符
    合比例原則部分，或不符比例原則部分惟仍應宣告保安處分者，應分別適用該條
    例宣告保安處分，或由法院斟酌刑法第九十條第一項規定之要件宣告強制工作外
    ，即得不予宣告強制工作。查本件被告係因朋友之關係而代寄藏改造之玩具手槍
    ，其行為之嚴重性及所表現之危險性，尚非重大；又雖曾有公共危險前科紀錄，
    已如前述，然並非屬暴力型之犯罪，顯無依槍砲彈藥刀械管制條例第十九條第一
    項之規定宣告強制工作三年，以達預防矯治其社會危險性之必要，自不得依該規
    定宣告強制工作三年。又本院斟酌被告之素行，亦難認其有犯罪之習慣或以犯罪
    為常業或因遊蕩、懶惰成習而犯罪之情事，自亦無依刑法第九十條第一項規定宣
    告強制工作之必要，併予敘明。
四、至公訴意旨另以被告尚涉有槍砲彈藥刀械管制條例第十二條第四項之未經許可持
    有（應係寄藏）子彈罪，但查，該扣得之子彈四顆，經送請內政部警政署刑事警
    察局鑑驗結果，均認係玩具槍金屬彈殼加裝金屬彈頭（直徑約９mm）組合而成之
    改造子彈，採樣二顆試射結果均無法擊發，依現狀認不具殺傷力，有該局八十九
    年六月三日刑鑑字第六九一二九號鑑驗通知書（見八十九年度偵字第二八四六號
    偵查卷宗第三十一頁）一紙在卷可資證明，足認此部分尚不能證明被告犯罪，此
    外，復查無其他積極證據足資認定被告有上開寄藏子彈之犯行，原應為無罪之諭
    知，惟此部分若成立犯罪與前開有罪部分有想像競合犯之裁判上一罪關係，爰不
    另為無罪之諭知，附此敘明。
貳、無罪部分：
一、公訴意旨另以：被告廖泓良於八十九年三月二十四日上午月九時許，意圖為自己
    不法之所有，至桃園縣中壢市○○○路一帶，竊取陳金蕊所有車號ＷＤ－０五三
    八號自小客車，據為己有，因認被告另涉有竊盜罪犯行等語。
二、按犯罪事實應依證據認定之，無證據不得推定其犯罪事實；又不能證明被告犯罪
    者，應諭知無罪之判決，刑事訴訟法第一百五十四條、第三百零一條第一項分別
    定有明文。又認定不利於被告之事實，須依積極證據，苟積極證據不足為不利於
    被告事實之認定時，即應為有利於被告之認定，更不必有何有利之證據；認定犯
    罪事實應依證據，為刑事訴訟法所明定，故被告否認犯罪事實所持之辯解，縱屬
    不能成立，仍非有積極證據足以證明其犯罪行為，不能遽為有罪之認定；事實審
    法院對於證據之取捨，依法雖有自由判斷之權，然積極證據不足以證明犯罪事實
    時，被告之抗辯或反證縱屬虛偽，仍不能以此資為積極證據應予採信理由，最高
    法院亦分別著有三十年度上字第八一六號、第一八三一號、第四八二號判例可資
    參照。
三、公訴人認被告涉有竊盜罪犯行，無非以前開事實業據被告供認不諱、被害人陳金
    蕊之指訴、證人溫亭淯之證述，贓物領據附卷為其論據。
四、訊據被告廖泓良堅決否認有公訴人所指之前述竊盜犯行，辯稱：該汽車不是我偷
    的，係向一姓名年籍不詳之綽號「小范」之成年男子所購買的等語，經查：
（一）被害人陳金蕊，固於警訊中指稱，所有之ＷＤ－０五三八號自小客車於八十九
      年三月二十四日六時在桃園縣中壢市○○○路八十一號前失竊等語，但遍查該
      警訊筆錄，並無敘及或任何資料，足資證明被告廖泓良有何竊取前開自用小客
      車之犯行；而證人溫亭淯亦僅證述有搭乘過前開汽車，亦無敘及或有任何資料
      證明被告有何竊取前開自用小客車之犯行；而贓證物品認領保管收據亦僅能証
      明，查獲之自小客車業經發還被害人，均無從證明該汽車係被告所竊。
（二）再被告自警局訊問時、檢察官偵查中均僅供稱前開汽車係向「小范」之男子，
      以五千元所購買（見前開偵查卷宗第四頁正面、背面及第二十九頁背面），亦
      否認有竊取上開汽車，公訴人認被告業已坦承明確，尚與事實不符。而按駕駛
      贓車之原因或為竊盜或為收贓或故買贓物，原因非止一端，未可概認係竊盜，
      而被告自警訊至本院訊問審理時皆從未承認竊車，而其所辯該車係向「小范」
      之男子所購買等語，雖未能提供該「小范」之男子之年籍資料供本院參酌傳訊
      ，且與證人溫亭淯於偵查中所稱：「（問：車子如何來的？）他（指廖泓良）
      告訴我是向朋友借的」等語尚有不符，但證之於上開判例意旨，被告否認竊盜
      犯罪之辯解，縱屬不能成立（究係其所購買或是向他人所借的），而有可疑？
      但在沒有積極證據足以證明被告有竊盜犯罪行為，仍不能遽為有罪之認定。
（三）此外，復查無其他積極證據，足資證明被告確有公訴人所指之竊盜犯行，應認
      不能證明被告確有犯罪，依據首揭最高法院判例意旨，本院自應依法諭知被告
      無罪之判決，以免冤抑。至被告駕駛該汽車是否涉有贓物罪嫌，應由檢察官另
      行偵辦。
據上論斷，應依刑事訴訟法第二百九十九條第一項前段、第三百零一條第一項，槍砲
彈藥刀械管制條例第十一條第四項，刑法第十一條前段、第四十七條、第四十二條第
二項、第三十八條第一項第一款，罰金罰鍰提高標準條例第二條，現行法規所定貨幣
單位折算新臺幣條例第二條，判決如主文。
本案經檢察官章京文到庭執行職務。
中      華      民      國    九十      年      一      月     十八     日
                                    臺灣新竹地方法院刑事第一庭
          法  官    馮  俊  郎
右正本證明與原本無異。
如不服本判決，應於判決送達後十日內向本院提出上訴狀（應附繕本），上訴於臺灣
高等法院。
                                          書記官    謝  國  聖
中      華      民      國    九十      年      一      月     十八     日
附錄本案論罪科刑實體法條全文：
槍砲彈藥刀械管制條例第十一條第四項：
未經許可，持有、寄藏或意圖販賣而陳列可發射金屬或子彈具有殺傷力之各式槍砲者
，處一年以上七年以下有期徒刑，併科新臺幣七百萬元以下罰金。


司法院資訊處製作；財團法人民間司法改革基金會備份。
